臺灣彰化地方法院刑事判決
111年度原訴字第10號
公  訴  人  臺灣彰化地方檢察署檢察官
被      告  黃志偉



指定辯護人  賴威平律師
上列被告因加重詐欺等案件，經檢察官提起公訴（111年度偵字
第1121號），被告於準備程序進行中，就被訴事實為有罪之陳述
，經本院合議庭裁定由受命法官獨任進行簡式審判程序，判決如
下：
    主  文
黃志偉犯三人以上共同冒用政府機關及公務員名義詐欺取財罪，
處有期徒刑壹年參月。未扣案之犯罪所得新臺幣陸仟肆佰貳拾元
沒收，於全部或一部不能沒收或不宜執行沒收時，追徵其價額。
    犯罪事實
一、黃志偉(綽號「阿肥」，其所涉違反組織犯罪防制條例罪嫌
    部分，業經臺灣雲林地方檢察署檢察官以109年度偵字第307
    0號案提起公訴）與葉文豪、郭豐慶及謝承寯等人於民國108
    年間，加入由真實姓名年籍不詳、綽號「阿峰」等成員所組
    成之不法詐欺集團組織，郭豐慶負責收取提款車手所提領之
    款項（俗稱收水），葉文豪除負責收取提款車手所提領之款
    項外，亦兼任取簿手及提款車手，謝承寯則擔任取簿手及提
    款車手工作，至黃志偉則從事第3線收水工作，負責收取郭
    豐慶所收到之贓款。黃志偉、葉文豪、郭豐慶、謝承寯與所
    屬詐欺集團之成員，共同意圖為自己不法之所有，基於3人
    以上共同冒用政府機關及公務員名義詐欺取財、以不正方法
    由自動付款設備取得他人之物及隱匿或掩飾特定詐欺取財犯
    罪所得之洗錢等犯意聯絡，先由該詐欺集團之某成員，於10
    9年3月24日下午1時31分許，假冒電信人員以電話向李碧滿
    謊稱：有積欠電話費新臺幣(下同)2萬7,423元云云，李碧滿
    表示並未積欠電話費，詐欺集團成員即向其誆稱:可能被冒
    名辦理電話，要李碧滿報警，並表示可以幫忙轉接電話，而
    將電話轉接至自稱為「士林偵查隊林文華」之警員及自稱「
    偵查隊長張正中」之人，續對李碧滿謊稱：你名下帳戶有涉
    及洗錢及毒品交易云云，再轉至另一個假冒為檢察官之詐欺
    集團成員續對李碧滿謊稱：要做指紋排除，需至郵局提領現
    金並連同提款卡拿到指定之處所云云，使李碧滿陷於錯誤，
    於同年月26日11時許，依指示至彰化縣和美鎮道周郵局臨櫃
    提領35萬元現金，並從中抽出6張千元紙鈔後，將其餘34萬4
    ,000元連同其所有之郵局提款卡(含密碼)及郵局存簿以塑膠
    袋包裝，於同日13時35分許，持至彰化縣和美鎮和順路與平
    涼路口旁藍色桶子上後離開。另一方面，葉文豪則於同日12
    時23分許，持用黃志偉交付之0000000000號門號，先行聯絡
    搭乘不知情之謝煌益駕駛之車號000-00號營業小客車至彰化
    縣和美鎮和順路與平涼路口附近，並進入該處小公園內等候
    ，期間(同日13時32分34秒許、同日13時32分59秒許及同日1
    4時10分49秒許)謝承寯多次以其持用之0000000000號電話與
    葉文豪聯絡瞭解詐騙包裹拾取進度及有無到手。嗣李碧滿將
    上開物品放置於前揭處所離開後，旋葉文豪即依詐欺集團成
    員指示出面取走該包裹，再於同日13時47分許，步行至彰化
    縣和美鎮道周路及和光路口原下車處，搭乘前揭營業小客車
    離去，隨後再於同日14時許及同日15時許，持李碧滿所有之
    提款卡，分別前往臺中市太平區樹德路117號「全聯福利中
    心」國泰世華銀行提款機及同區樹孝路272號「小北百貨」
    聯邦商業銀行提款機，操作自動櫃員機並輸入密碼，使該自
    動付款設備誤認葉文豪為有權使用上開帳戶之人，而以此不
    正方式，接續領取款項共計14萬9,000元後，在臺中市太平
    區樹孝路後方工地，將提領之現金交付郭豐慶。嗣葉文豪復
    於翌日凌晨0時42分至0時44分許，在桃園市中壢區建國路36
    號中壢郵局提款機，操作自動櫃員機並輸入密碼，使該自動
    付款設備誤認葉文豪為有權使用上開帳戶之人，而以此不正
    方式，接續領取款項共計14萬9,000元後，旋在該郵局附近
    ，將領得之現金交付予郭豐慶，郭豐慶再於不詳地點，轉交
    予黃志偉，黃志偉再轉交予上層詐欺集團成員，以製造資金
    斷點，而以此方式將詐欺贓款置於詐欺集團實質控制並掩飾
    、隱匿詐騙所得贓款之去向及所在（葉文豪、郭豐慶、謝承
    寯所涉加重詐欺等犯行，另於本院111年度原訴字第5號審理
    中）
二、案經李碧滿訴由彰化縣警察局和美分局報告臺灣彰化地方檢
    察署檢察官偵查起訴。
    理    由
一、本案被告所犯係死刑、無期徒刑、最輕本刑為3年以上有期
    徒刑以外之罪，其於準備程序就前揭被訴事實為有罪之陳述
    ，經受命法官告知簡式審判程序之旨，並聽取其與公訴人之
    意見後，本院認無不得或不宜改依簡式審判程序進行之處，
    爰依刑事訴訟法第273條之1第1項、第284條之1裁定由受命
    法官獨任進行簡式審判程序，合先敘明。
二、證據名稱：
  ㈠證人即同案被告郭豐慶、謝承寯之證述。
  ㈡證人即告訴人李碧滿於警詢及偵查中之證述。
  ㈢監視器擷取畫面、取款路線圖。
　㈣被告黃志偉之自白。
三、論罪科刑：
　㈠核被告所為，係犯刑法第339條之4第1項第1款、第2款之三人
    以上共同冒用政府機關及公務員名義詐欺取財罪、同法第33
    9條之2第1項之以不正之方法由自動付款設備取得他人之物罪
    及洗錢防制法第14條第1項之洗錢罪。
　㈡按共同正犯，本係互相利用，以達共同目的，並非每一階段
    行為，各共同正犯均須參與，而共同實施犯罪行為，在合同
    意思範圍以內，相互利用他人之行為，以達其犯罪之目的，
    原不必每一階段行為均經參與，祇須分擔犯罪行為之一部，
    即應對於全部所發生之結果共同負責；另按共同正犯之意思
    聯絡，原不以數人間直接發生者為限，即有間接之聯絡者，
    亦包括在內。被告加入由真實姓名年籍不詳、綽號「阿峰」
    等成員所組成之不法詐欺集團組織，擔任俗稱「收水」之工
    作，與郭豐慶、葉文豪、謝承寯及其他詐欺集團成員間，彼
    此分工而共同完成本案犯罪行為，彼此間有犯意聯絡及行為
    分擔，均為共同正犯。
　㈢被告以1行為同時觸犯上開數罪名，為想像競合犯，應依刑法
    第55條之規定，從較重之三人以上共同冒用政府機關及公務
    員名義詐欺取財罪處斷。
　㈣次按洗錢防制法第16條第2項規定：「犯前2條之罪，於偵查
    或審判中自白者，減輕其刑」，被告對其擔任第3線收水，
    將所收取之贓款層轉交上手而予以隱匿之洗錢事實，於審判
    中均坦承不諱，原應依上開規定減輕其刑。然被告既從一重
    之加重詐欺罪處斷，且該重罪並無法定減刑事由，自無從再
    適用上開條項規定減刑，但本院於量刑時一併審酌。
  ㈤爰審酌被告加入詐騙集團並擔任收水，不僅使詐欺等財產犯
    罪於社會上充斥橫行，且使本案被害人蒙受財產損失，所為
    實應嚴懲；惟考量被告於詐騙集團中尚非主導犯罪之最核心
    角色，犯後雖坦承犯行，惟未能賠償被害人之損害，另衡以
    被告自述高中肄業，有烘培丙級證照，已婚，無子女，入所
    前與爸爸、太太同住於租屋處，入所前工作是送貨司機，每
    月收入2萬3,000元許，與家人共同分攤生活開銷，因其他詐
    欺案件與被害人談成賠償條件，目前尚在還款等生活經濟狀
    況，與被告犯罪之動機、目的、手段，對被害人造成之損害
    程度等一切情狀，量處如主文欄所示之刑。
四、沒收：
　㈠被告於警詢中供稱其由當天收取的詐騙所得款項抽取百分之1
    ，作為酬勞。本案是由文豪到現場（彰化縣和美鎮和順路與
    平涼路口）拿錢，然後到臺太平區將錢交給郭豐慶，豐慶再
    將錢拿到其住處給其等語（見偵卷第13頁），則告訴人李碧
    滿因本案受詐騙交付34萬4,000元及帳戶遭不法提領共29萬8
    ,000元，總計64萬2,000元之百分之1計算，被告本案之犯罪
    所得即為6,420元，未扣案，亦未返還被害人，爰依刑法第3
    8條之1第1項、第3項之規定宣告沒收，於全部或一部不能沒
    收或不宜執行沒收時，追徵其價額。
　㈡本案被害人受騙所交付之34萬4000元及遭不法提領之29萬800
    0元，均為本案洗錢之標的，葉文豪取得上開贓款後，經層
    轉郭豐慶後，再轉交被告，嗣再由被告轉交其上游成員「阿
    峰」，未能實際合法發還被害人，但本院考量被告係為詐騙
    集團提領收錢，款項均已交付上游成員，被告於詐騙集團中
    非居於核心主導犯罪之地位，且被告於本次犯行所取得之犯
    罪所得，亦已如前所述經宣告沒收，若再宣告沒收洗錢標的
    ，尚屬過苛，爰依刑法第38條之2第2項之規定，不予宣告沒
    收。
據上論斷，應依刑事訴訟法第273條之1第1項、第299條第1 項前
段、第310條之2、第454條第1項，判決如主文。
本案經檢察官楊聰輝提起公訴，檢察官林士富到庭執行職務。
中　　華　　民　　國　　111 　年　　8 　　月　　2 　　日
                   刑事第五庭  法  官  李淑惠
以上正本證明與原本無異。
如不服本判決應於收受判決後20日內向本院提出上訴書狀，並應
敘述具體理由；其未敘述上訴理由者，應於上訴期間屆滿後20日
內向本院補提理由書（均須按他造當事人之人數附繕本）「切勿
逕送上級法院」。
告訴人或被害人對於判決如有不服具備理由請求檢察官上訴者，
其上訴期間之計算係以檢察官收受判決正本之日期為準。
中　　華　　民　　國　　111 　年　　8 　　月　　2 　　日
                               書記官  黃國源
附錄論罪科刑條文：
中華國刑法第339條之2
意圖為自己或第三人不法之所有，以不正方法由自動付款設備取
得他人之物者，處三年以下有期徒刑、拘役或三十萬元以下罰金
。
以前項方法得財產上不法之利益或使第三人得之者，亦同。
前二項之未遂犯罰之。
中華民國刑法第339條之4
犯第三百三十九條詐欺罪而有下列情形之一者，處一年以上七年
以下有期徒刑，得併科一百萬元以下罰金：
一、冒用政府機關或公務員名義犯之。
二、三人以上共同犯之。
三、以廣播電視、電子通訊、網際網路或其他媒體等傳播工具，
    對公眾散布而犯之。前項之未遂犯罰之。
洗錢防制法第14條
有第二條各款所列洗錢行為者，處7年以下有期徒刑，併科新臺
幣5百萬元以下罰金。
前項之未遂犯罰之。
前二項情形，不得科以超過其特定犯罪所定最重本刑之刑。